臺灣新北地方法院刑事判決
111年度金簡字第818號
公  訴  人  臺灣新北地方檢察署檢察官
被      告  王彥儒



上列被告因違反洗錢防制法等案件，經檢察官提起公訴(111年偵
緝字第1634號)，因被告自白犯罪，經本院合議庭裁定由受命法
官獨任逕以簡易判決處刑，判決如下：
    主  文
王彥儒幫助犯洗錢防制法第十四條第一項之洗錢罪，處有期徒刑
貳月，併科罰金新臺幣貳仟元，罰金如易服勞役，以新臺幣壹仟
元折算壹日。
    事實及理由
一、王彥儒明知金融機構帳戶資料係供個人使用之重要理財及交
　　易工具，關係個人財產及信用之表徵，並可預見提供自己之
　　金融帳戶予陌生人士使用，常與詐欺等財產犯罪密切相關，
　　被犯罪集團利用以作為人頭帳戶，遂行詐欺犯罪，可能幫助
　　他人遮斷犯罪所得金流軌跡，藉此逃避國家追訴處罰，竟為
　　貪圖真實姓名年籍不詳之人應允提供之報酬，而基於縱幫助
　　他人遮斷犯罪所得去向、他人持其金融帳戶作為詐欺犯罪工
　　具，均無違反其本意之幫助詐欺取財及幫助洗錢之不確定故
　　意，於民國109年4月9日前某日，將其臺灣新光商業銀行所
　　申辦之帳號0000000000000號帳戶(下稱新光銀行帳戶)之存
　　摺、提款卡與提款卡密碼，交予真實姓名年籍不詳之成年詐
　　欺集團成員，作為收取詐騙款項之用。嗣詐欺集團成員取得
　　上開新光銀行帳戶資料後，而容任他人使用上開帳戶以遂行
　　犯罪。嗣詐欺集團成員於取得上開帳戶之提款卡、密碼後，
　　即基於意圖為自己不法所有之詐欺取財犯意，於109年4月9
　　日17時20分許，撥打電話給呂佩妮佯稱係「韓式作風」網站
　　人員，因伊先前購物時系統將之自動加入會員，將於每月扣
　　款新臺幣1,090元，需依其指示操作自動櫃員機始能解除云
　　云，致呂佩妮陷於錯誤，而於同日22時29分許，在位於金門
　　縣○○鎮○○路000巷00號之全家便利商店，操作自動櫃員
　　機以跨行存款之方式，存款29,985元至新光銀行帳戶內，旋
　　遭提領一空，而掩飾、隱匿不法犯罪所得。案經呂佩妮訴由
　　花蓮縣警察局新城分局訴由臺灣花蓮地方檢察署陳請臺灣高
　　等檢察署檢察長令轉臺灣新北地方檢察署(下稱新北地檢署)
　　檢察官偵查後提起公訴。
二、證據：
(一)被告王彥儒於偵查中之供述、本院準備程序時之自白。
(二)告訴人呂佩妮於警詢之證述。
(三)自動櫃員機之交易明細影本1張。
(四)金門縣警察局金城分局金寧分駐所陳報單、受理各類案件紀
　　錄表、受理刑事案件報案三聯單、受理詐騙帳戶通報警示簡
　　便格式表、內政部警政署反詐騙諮詢專線紀錄表、金融機構
　　聯防機制通報單。
(五)臺灣新光商業銀行股份有限公司集中作業部109年5月5日新
　　光銀集作字第1090101844號函暨檢附之被告王彥儒開戶資料
　　及交易明細各1份。
三、論罪：
(一)按刑法上之幫助犯，係對於犯罪與正犯有共同之認識，而以
　　幫助之意思，對於正犯資以助力，未參與實施犯罪構成要件
　　之行為者而言。又按行為人提供金融帳戶提款卡及密碼予不
　　認識之人，非屬洗錢防制法第2條所稱之洗錢行為，不成立
　　同法第14條第1項一般洗錢罪之正犯；但如行為人主觀上認
　　識該帳戶可能作為收受及提領特定犯罪所得使用，他人提領
　　後即產生遮斷資金流動軌跡以逃避國家追訴、處罰之效果，
　　仍基於幫助之犯意而提供，應論以幫助犯同法第14條第1項
　　之一般洗錢罪(最高法院108年度台上字第310號刑事裁定意
　　旨參照)。查被告將本案帳戶之提款卡、密碼交由他人使
　　用，被告客觀上已喪失對本案帳戶資金進出之控制權，且被
　　告主觀上可預見本案帳戶可能作為詐欺集團收受及提領特定
　　犯罪所得使用，他人提領後即產生遮斷資金流動軌跡。然過
　　程中並無證據證明被告有直接參與詐欺取財及洗錢之構成要
　　件行為，亦無事證足認被告與實行詐欺取財及洗錢之詐欺集
　　團成員間有犯意聯絡，故被告交付本案帳戶之行為，僅足認
　　定係詐欺取財及一般洗錢罪構成要件以外之幫助行為。故核
　　被告所為，係犯刑法第30條第1項、第339條第1項之幫助詐
　　欺取財罪，及刑法第30條第1項、洗錢防制法第14條第1項之
　　幫助洗錢罪。
(二)被告提供本案帳戶之幫助行為，同時觸犯幫助詐欺取財罪及
　　幫助洗錢罪2罪名，為想像競合犯，應依刑法第55條之規
　　定，從一重論以幫助洗錢罪。
(三)被告對正犯資以助力而實施犯罪構成要件以外之行為，為幫
　　助犯，依刑法第30條第2項之規定，按正犯之刑減輕之。又
　　被告於本院準備程序時，就幫助洗錢犯行已自白不諱，應依
　　洗錢防制法第16條第2項規定減輕其刑，並依法遞減輕之。
四、爰審酌被告將本案帳戶提供予他人使用，以此方式幫助他人
　　從事詐欺取財及洗錢之犯行，致使此類犯罪手法層出不窮，
　　更造成犯罪偵查追訴的困難性，嚴重危害交易秩序與社會治
　　安，及審酌被告本案行為所造成告訴人及被害人受財產上損
　　害程度，被告犯後最終能坦承犯行，犯後態度尚可，惟迄今
　　尚未能賠償告訴人之損失，及被告之素行、本件犯行之動
　　機、手段、及其高中肄業之智識程度、現從事服務業之生活
　　狀況(見新北地檢署111年度偵緝字第1634號卷《下稱偵查
　　卷》之111年3月12日調查筆錄)等一切情狀，爰量處如主文
　　所示之刑，並諭知罰金易服勞役之折算標準。末按被告所犯
　　幫助洗錢罪雖經本院諭知有期徒刑6月以下之刑度，然該罪
　　名因非「最重本刑為5年以下有期徒刑以下之刑之罪」，與
　　刑法第41條第1項規定得易科罰金之要件即有不符，故不諭
　　知易科罰金之折算標準；又本院宣告之主刑既為6月以下有
　　期徒刑，依刑法第41條第3項之規定，得依同條第2項折算規
　　定易服社會勞動，是本院自得逕為簡易判決處刑，附此敘
　　明。
五、沒收：
　　被告供稱其提供本案帳戶予詐欺集團成員，事後並未取得任
　　何款項(見本院111年10月25日準備程序筆錄第2頁)，本案卷
　　內亦無積極證據證明被告就本案犯行獲有報酬，無從認定有
　　何犯罪所得。至被告所提供本案帳戶之存摺及提款卡等物，
　　已由詐欺集團成員持用，未據扣案，且該等物品可隨時停
　　用、掛失補辦，不具刑法上之重要性，而無宣告沒收之必
　　要，爰依刑法第38條之2第2項之規定，均不予宣告沒收。　
六、依刑事訴訟法第449條第2項、第3項、第454條第2項，洗錢
　　防制法第2條第2款、第14條第1項、第16條第2項，刑法第11
　　條前段、第30條第1項前段、第2項、第339條第1項、第55
　　條、第42條第3項，刑法施行法第1條之1第1項，逕以簡易判
　　決處刑如主文。
七、如不服本判決，得自收受送達之翌日起20日內向本院提出上
　　訴狀，上訴於本院第二審合議庭（須附繕本）。
本案經檢察官陳建良提起公訴，檢察官邱稚宸到庭執行職務。
中　　華　　民　　國　　111 　年　　10　　月　　31　　日
                  刑事第四庭    法　官  莊惠真
以上正本證明與原本無異。
                                書記官　方信琇
中　　華　　民　　國　　111 　年　　11　　月　　7 　　日
附錄本案論罪科刑法條全文：
中華民國刑法第339條
意圖為自己或第三人不法之所有，以詐術使人將本人或第三人之
物交付者，處5年以下有期徒刑、拘役或科或併科50萬元以下罰
金。
以前項方法得財產上不法之利益或使第三人得之者，亦同。
前二項之未遂犯罰之。

洗錢防制法第14條
有第二條各款所列洗錢行為者，處7年以下有期徒刑，併科新臺
幣5百萬元以下罰金。
前項之未遂犯罰之。
前二項情形，不得科以超過其特定犯罪所定最重本刑之刑。